臺中高等行政法院判決
　　　　　　　　　　　　　　　　九十三年度簡字第一九二號
　　　　　　　　　　　　　　九.
原　　　告　甲○○
訴訟代理人　丙○○
被　　　告　財政部臺灣省中區國稅局
代　表　人　乙○○
訴訟代理人　丁○○
上列當事人間因綜合所得稅事件，原告不服財政部中華民國九十
三年九月九日台財訴字第○九三○○三○七五七○號訴願決定，
提起行政訴訟。本院判決如下︰
　　主  文
原告之訴駁回。
訴訟費用由原告負擔。
　　事  實
甲、事實概要：緣原告未辦理八十七年度綜合所得稅結算申報，
    經被告所屬台中市分局核定綜合所得總額新台幣（下同）一
    、八四一、○九七元，補徵應納稅額九○、五四五元，被告
    並按漏稅額處○．四倍罰鍰三六、二○○元（計至百元止）
    。原告不服，申經復查未獲變更，提起訴願，亦遭駁回，遂
    提起本件行政訴訟。
乙、兩造聲明：
一、原告聲明求為判決：原處分（復查決定）及訴願決定均撤銷
    。
二、被告聲明求為判決：原告之訴駁回。
丙、兩造之陳述：
壹、原告起訴意旨略以：
一、營利所得部分：按綜合所得係當年度之所得扣除當年度支出
    之實際所得，原告本年度所得，被告稱有一百八十多萬元，
    但扣除支出約一百萬元（該年度台中商銀及中國信託商銀之
    證明資料，早已送交被告），則原告當年所得僅有數十萬元
    ，實際並無被告所稱如此高之所得，又投資雖有取得股利，
    惟也付出利息，一入一出即無所得。
二、罰鍰部分：原告不知掩飾了何項收入或虛增了何項支出，致
    遭到如此之重罰，被告不按原告本年度之實際收入課稅，反
    謂原告逃漏稅捐而加以重罰，本稅尚有疑義，卻先予罰鍰，
    自屬違法。
貳、被告答辯意旨略以：
一、營利所得部分：依行為時所得稅法第十四條第一項第一類前
    段及第十七條第一項第二款第三目第三小目前段規定，本件
    原告未辦理本年度綜合所得稅結算申報，被告初查依據環球
    水泥股份有限公司、華新麗華股份有限公司、大亞電線電纜
    股份有限公司及燁輝企業股份有限公司等四家公司填報之各
    類所得扣繳暨免扣繳媒體申報資料，核定原告本年度取自上
    開公司營利所得合計一、○二四、七三○元，並計入儲蓄投
    資特別扣除額，自綜合所得總額中減除，並無不合。原告復
    執詞主張，惟查依首揭規定營利所得以收入為所得額，並無
    扣除成本費用之相關規定，原告所訴委無可採。
二、罰鍰部分：依行為時所得稅法第七十一條第一項前段及第一
    百十條第二項規定，原告本年度有營利及薪資等所得合計一
    、八四一、○九七元，已超過本年度規定之免稅額、標準扣
    除額之合計數，未依行為時所得稅法第七十一條規定辦理綜
    合所得稅結算申報，有各類所得扣繳暨免扣繳媒體申報資料
    可稽，已達所得稅法第一百十條第二項所定之處罰構成要件
    ，被告依該規定按補徵稅額處三倍以下之罰鍰，亦即按原告
    應補徵稅額九○、五四五元處○．四倍罰鍰三六、二○○元
    ，並無違誤。
　　理  由
一、「個人之綜合所得總額，以其全年左列各類所得合併計算之
    ：第一類：營利所得：公司股東所獲分配之股利總額．．．
    應按股利憑單所載股利淨額或盈餘淨額與可扣抵稅額之合計
    數計算之。」、「納稅義務人就左列標準扣除額或列舉扣除
    額擇一減除外，並減除特別扣除額．．．三特別扣除額．．
    ．3.儲蓄投資特別扣除：納稅義務人及與其合併報繳之配偶
    暨受其扶養親屬於金融機構之存款、公債、公司債、金融債
    券之利息、儲蓄性質信託資金之收益及公司公開發行並上市
    之記名股票之股利，合計全年不超過二十七萬元者，得全數
    扣除，超過二十七萬元者，以扣除二十七萬元為限。」為行
    為時所得稅法第十四條第一項第一類及第十七條第一項第二
    款第三目第三小目前段所明定。又「納稅義務人應於每年二
    月二十日起至三月底止，填具結算申報書，向該管稽徵機關
    ，申報其上一年度內構成綜合所得總額．．．之項目及數額
    ，以及有關減免、扣除之事實，並應依其全年應納稅額減除
    ．．．扣繳稅額及可扣抵稅額，計算其應納之結算稅額，於
    申報前自行繳納。」、「納稅義務人未依本法規定自行辦理
    結算申報，而經稽徵機關調查，發現有依本法規定課稅之所
    得額者，除依法核定補徵應納稅額外，應照補徵稅額，處三
    倍以下之罰鍰。」復為行為時所得稅法第七十一條第一項前
    段及第一百十條第二項所規定。
二、本件原告未辦理八十七年度綜合所得稅結算申報，經被告所
    屬台中市分局核定綜合所得總額一、八四一、○九七元，補
    徵應納稅額九○、五四五元，並經被告按稅額處罰鍰○．四
    倍三六、二○○元。原告不服，循序本件行政訴訟。訴稱：
    原告該年度並無被告所稱有一百八十多萬元所得，而當年所
    得僅有數十萬元，投資股票雖有取得股利，惟也付出利息，
    一入一出即無所得，被告自應扣除原告支出利息之部分，又
    原告並未掩飾所得，被告未按原告本年度之實際收入課稅，
    反以原告逃漏稅捐而加以重罰，自屬違法等語。
三、經查，原告本年度取自環球水泥股份有限公司、華新麗華股
    份有限公司、大亞電線電纜股份有限公司及燁輝企業股份有
    限公司等四家公司之營利所得分別為二五、○○○元、六五
    三、四○○元、五五、三三○元及二九一、○○○元，有上
    開公司填報之各類所得扣繳暨免扣繳媒體申報資料影本在卷
    （原處分卷三及五頁）可稽，此並為原告所不爭。至原告雖
    主張其投資上開公司股票，雖有股利所得，所得係融資購買
    股票並支付利息所賺取，該股利所得應減除融資利息支出，
    其淨額方為所得額，並於復查時提示客戶融資利息表為證。
    惟查，原告本年度既已取得上開四家公司分配之股利，依首
    揭所得稅法第十四條第一項第一類前段規定，其取得上開公
    司分配之股利總額即為營利所得，自應依法申報。原告雖以
    融資方式購買該等公司股票並支付利息，惟此利息支出係其
    個人理財之費用，並非所得稅法第十七條所定可自綜合所得
    總額中減除之扣除額，又所得稅法對於個人取得股利收入申
    報綜合所得稅，亦無扣除成本費用之相關規定。再者，所得
    稅法第四條之一規定，自中華民國七十九年一月一日起，證
    券交易所得停止課徵所得稅，證券交易損失亦不得自所得額
    減除，是原告上開主張，難謂有據。又納稅義務人當年度有
    所得，依首開規定即有申報之義務，如有不明稅法相關規定
    ，自應向稅務機關查詢，不得主張其主觀上認知無所得而免
    予申報之義務，亦難以其不知法令規定而為免責事由，併予
    敘明。
四、從而，原告本年度有營利及薪資等所得合計一、八四一、○
    九七元（除上開四家公司營利所得外，另其他營利及薪資所
    得，見同卷四頁扣繳憑單），已超過免稅額及標準扣除額之
    合計數，而未依規定辦理綜合所得稅結算申報，被告予以補
    徵稅額九○、五四五元，並按漏稅額處○．四倍罰鍰三六、
    二○○元，並駁回原告復查之申請，依首開規定，並無違誤
    。訴願決定予以維持，亦無不合。原告請求撤銷原處分及訴
    願決定，為無理由，其訴應予駁回。
據上論結，本件原告之訴為無理由，依行政訴訟法第二百三十六
條、第一百九十五條第一項後段、第九十八條第三項前段，判決
如主文。
中　　華　　民　　國　　九十四　　年　一　月　三十一　日
                              法  官　許　武　峰
以上正本證明與原本無異。
如不服本判決，應於判決送達後20日內，以本訴訟事件所涉及之
法律見解具有原則性者，始得向本院提出上訴狀並表明上訴理由
，經最高行政法院許可，否則不得上訴；如於本判決宣示後送達
前提起上訴者，應於判決送達後20日內補提上訴理由書（均應依
對造人數提出繕本）。提起上訴應預繳送達用雙掛號郵票390元
（34元及5元郵票各10份)。
中　　華　　民　　國　　九十四　　年　一　月　三十一　日
                              書記官  王  永  慶
